【裁判字號】    98,上訴,110
【裁判日期】    980731
【裁判案由】    違反森林法
【裁判全文】
臺灣高等法院花蓮分院刑事判決         98年度上訴字第110號
上  訴  人
即  被  告  甲○○
選任辯護人  林長振律師
上  訴  人
即  被  告  丙○○
選任辯護人  邱聰安律師
上列上訴人因違反森林法案件，不服中華民國98年2月18日臺灣
臺東地方法院97年度訴字第154號第一審判決（起訴案號：臺灣
臺東地方法院檢察署97年度偵字第232號），提起上訴，本院判
決如下：
    主  文
原判決關於甲○○、丙○○部分撤銷。
甲○○結夥二人以上，竊取森林主產物，為搬運贓物使用車輛，
處有期徒刑壹年，併科罰金新臺幣壹佰柒拾萬元，罰金如易服勞
役，以罰金總額與壹年之日數比例折算。減為有期徒刑陸月，併
科罰金新臺幣捌拾伍萬元，有期徒刑如易科罰金，以新台幣壹仟
元折算壹日，罰金如易服勞役，以罰金總額與壹年之日數比例折
算。
丙○○結夥二人以上，竊取森林主產物，為搬運贓物使用車輛，
處有期徒刑捌月，併科罰金新臺幣壹佰柒拾萬元，罰金如易服勞
役，以罰金總額與壹年之日數比例折算。減為有期徒刑肆月，併
科罰金新臺幣捌拾伍萬元，有期徒刑如易科罰金，以新臺幣壹仟
元折算壹日，罰金如易服勞役，以罰金總額與壹年之日數比例折
算。
    事  實
一、甲○○、丙○○、丁○○（業經判決確定）共同基於意圖為
    自己不法所有之犯意聯絡，由甲○○按日以新臺幣（下同）
    1,200元至1,500元之代價，僱請丁○○及丙○○，於民國（
    下同）96年4月13日上午8時30分許，分持甲○○所有客觀上
    可作為兇器使用之鋤頭、鐵鍬及手鋸等工具，前往坐落臺東
    縣大武鄉○○段642地號之國有土地，接續盜挖總價計85 萬
    元之森林主產物七里香林木3株，迄同日晚上某時挖掘完畢
    後，旋將該3株七里香林木置於前述地號土地隱密處，俟機
    運送下山變賣，嗣甲○○於翌（14）日某時以電話聯絡屏東
    縣獅子鄉代表會主席呂義（未據起訴）轉介買主徐元順（未
    據起訴）後，由徐元順以不詳之代價向甲○○購買上揭七里
    香林木供庭園造景之用，再由徐元順以2萬1千元之代價，僱
    請沈正發（涉嫌贓物罪部分，業經臺灣屏東地方法院檢察署
    檢察官以96年度偵字第2653號提起公訴）前往載運前開七里
    香林木，嗣甲○○、丁○○與丙○○即自同年月15日晚上7
    時許起，接續將前揭3株七里香林木合力搬至甲○○所駕駛
    不詳車牌號碼之3.5噸自用小貨車上，分三趟運送至臺東縣
    大武鄉省道臺九線公路與富山墓園入口處之廢棄空屋旁空地
    ，等待沈正發前來載運，迨至同日晚上10時許，沈正發駕駛
    車牌號碼9R-530號營業用大貨車，經呂義駕車在前引導至上
    述廢棄空屋處，於同日晚上10時30分許完成裝載後，欲將前
    揭七里香林木載往徐元順位在桃園縣龍潭鄉○○村○○路○
    段5號住處，於同年月16日凌晨1時許，途經屏東縣枋寮鄉○
    道臺一線公路與隆山路交岔路口之北上車道時，為警攔查，
    並當場扣得上開七里香林木3株，始循線查悉上情。
二、案經屏東縣警察局枋寮分局報告臺灣屏東地方法院檢察署檢
    察官報請臺灣高等法院檢察署檢察長核轉臺灣臺東地方法院
    檢察署檢察官偵查起訴。
    理  由
一、證據能力部分：
    按被告以外之人於審判外之陳述雖不符刑事訴訟法第159 條
    之1至第159條之4之規定，而經當事人於審判程序同意作為
    證據，法院審酌該言詞陳述或書面陳述作成時之情況，認為
    適當者，亦得為證據；當事人、代理人或辯護人於法院調查
    證據時，知有刑事訴訟法第159條第1項不得為證據之情形，
    而未於言詞辯論終結前聲明異議者，視為有前項之同意，同
    法第159條之5定有明文。本件判決以下所引用檢察官所提出
    之各項證據及沈正發於另案之供述證據，業經被告甲○○、
    丙○○及其辯護人均表示無意見，且同意作為證據，本院審
    酌該等證據之取得過程並無瑕疵，與本案待證事實間復具有
    相當之關聯性，以之作為證據尚無不當，自得採為本案認定
    事實之依據。
二、訊據被告甲○○、丙○○均坦承犯行，核與共同被告丁○○
    、證人沈正發、洪繼中所述情節相符。扣案之林木經屏東林
    區管理處恆春工作站人員鑑識為七里香林木（含樹頭）共3
    株，第一株最大直徑為45公分、樹長515公分、樹齡為360
    年以上；第二株最大直徑為18公分、樹長420公分、樹齡為
    120年以上；第三株最大直徑為38公分、樹長450公分、樹齡
    為280年以上，總市價估值約85萬元，有扣案贓、證物勘驗
    （鑑識）紀錄表1紙在卷可按，並有臺東縣大武鄉○○段642
    地號土地登記第二類謄本1紙、屏東縣警察局枋寮分局扣押
    物品目錄表1紙、扣案贓證物勘驗（鑑識）紀錄表1紙、臺東
    縣大武鄉○○段642地號地籍圖謄本1紙、車牌號碼9R-530號
    營業用大貨車車籍查詢基本資料詳細畫面1紙、中華民國96
    年日出日沒時刻表1紙、刑案現場照片32張、屏東縣警察局
    枋寮分局贓物認領保管單1紙、同意書1紙、每（界）被害木
    調查表1紙及臺東縣大武鄉公所會勘紀錄1紙附卷可佐，被告
    甲○○、丙○○前揭犯行均堪以認定，應予依法論科。
三、按「森林」，係指林地及其群生竹、木之總稱，森林法第3
    條第1項定有明文。所謂森林「主產物」，係指生立、枯損
    、倒伏之竹木及餘留之根株、殘材，國有林林產物處分規則
    第3條第1款亦有明文。被告甲○○、丙○○未經主管機關許
    可，前往坐落臺東縣大武鄉○○段642地號土地，持甲○○
    所有客觀上可作為兇器使用之鋤頭、鐵鍬及手鋸等工具，盜
    挖森林主產物七里香林木3株後，合力搬至被告甲○○所駕
    駛上開自用小貨車上，分三趟運送下山，而前揭七里香林木
    植生處有群生竹林、樹木，而為森林之一部，核被告甲○○
    、丙○○上開所為，均係犯森林法第52條第1項第4款、第6
    款之結夥二人以上竊取森林主產物，為搬運贓物，使用車輛
    罪。被告甲○○、丙○○與丁○○間就前揭加重竊取森林主
    產物犯行，有犯意聯絡及行為分擔，均為共同正犯。被告二
    人盜挖七里香林木所使用之鋤頭、鐵鍬及手鋸，均為金屬製
    器械，質地堅硬，形式銳利，客觀上俱足對人之生命、身體
    、安全構成威脅，為具有危險性之兇器，並攜帶以之為行竊
    工具，雖亦構成森林法第50條之竊取森林主產物罪，應依刑
    法第321條第1項第3款攜帶兇器竊盜罪論處，惟按森林法第
    52條第1項各款之規定為同法第50條之特別規定，亦即除竊
    取森林主產物之行為外，另增該項各款之加重條件，依法條
    競合之特別關係理論，應以森林法第52條第1項第4款、第6
    款規定論罪。被告二人於前述時、地，接續挖掘七里香林木
    3株，竊得皆屬相同主體所有之財產，並於接續時、地密切
    進行竊盜犯行，顯屬侵害同一法益，為接續犯，應論以一罪
    。又森林法第52條第1項所列各款乃該條竊取森林主、副產
    物之加重條件，犯該罪兼具數款加重情形時，因竊取行為祇
    有一個，仍祇成立一罪，尚非法條競合或犯罪競合，有最高
    法院69年台上字第3945號判例可資參照。被告二人結夥二人
    以上竊取森林主產物，為搬運贓物，使用車輛，雖兼具該罪
    二款加重情形，惟僅有一竊取行為，揆諸上開判例意旨，僅
    成立加重竊取森林主產物之單純一罪。
四、原審予被告二人論罪科刑，固非無據，惟彼二人均於本院坦
    承犯行，犯後態度尚可，原審未及考量，尚有未洽，自應由
    本院撤銷改判。爰審酌被告二人之前科、素行；對自然生態
    、林相維護、原生植物復育之危害；並衡酌被告甲○○、丙○○均為排灣族之平地原住民，均未受正規之國民教育，目
    不識丁，智識程度不高，較無森林產物為國有之概念；被告
    甲○○居於主導、支配之地位，惡性較重，被告丙○○居於
    附屬、次要之角色，惡性較輕，及犯後已坦承犯行等一切情
    狀，分別量處如主文所示之刑。又扣案之七里香林木（含樹
    頭）3株，經屏東林區管理處恆春工作站人員鑑識，總市價
    估值約85萬元，有扣案贓、證物勘驗（鑑識）紀錄表1紙在
    卷可按（參見屏東縣警察局枋寮分局枋警偵字第0096000480
    2號卷第30頁），爰依森林法第52條第1項，併科該贓額2倍
    之罰金即170萬元，並分別諭知罰金如易服勞役之折算標準
    。又被告二人上開犯行，均發生於96年4月24日以前，合於
    中華民國96年罪犯減刑條例第2條第1項第3款、第7條及第9
    條規定之減刑條件，爰各減其宣告刑期二分之一，並諭知有
    期徒刑如易科罰金之折算標準，及經減刑後併科罰金部分，
    諭知易服勞役之折算標準。
五、又未扣案之鋤頭、鐵鍬及手鋸各1支，固係被告甲○○所有
    供竊取上開七里香林木所用之物，然既未扣案，復查無證據
    足以證明尚未滅失，且與公共利益無涉，為免執行困難，爰
    均不為沒收之諭知；另被告甲○○所駕駛供搬運前揭七里香
    林木下山所使用之不詳車牌號碼自用小貨車乙部，業因無力
    繳納貸款，已遭查封拍賣等情，復據被告甲○○陳明在卷
    ，亦不併予宣告沒收，均附此敘明。
據上論斷，應依刑事訴訟法第369條第1項前段、第364條、第299
條第1項前段，森林法第52條第1項第4款、第6款，刑法第11 條
前段、第28條、第41條第1項前段、第42條第3項、第5項前段，
中華民國96年罪犯減刑條例第2條第1項第3款、第7條、第9條，
判決如主文。
本案經檢察官乙○○到庭執行職務。
中    華    民    國    98    年    7     月    31    日
                      刑事庭審判長法  官  謝志揚
                                  法  官  劉雪惠
                                  法  官  林鳳珠
以上正本證明與原本無異。
如不服本判決應於收受本判決後10日內向本院提出上訴書狀；上
訴書狀應敘述具體理由。未敘述上訴理由者，應於上訴期間屆滿
後20日內向本院補提理由書狀（均須按他造當事人之人數附繕本
）。「切勿逕送上級法院」。
告訴人或被害人對於本判決如有不服，請書具不服之理由狀，請
求檢察官上訴者，其上訴期間之計算係以檢察官收受判決正本之
日期為準。
中    華    民    國    98    年    7     月    31    日
                                  書記官  徐文彬
附錄論罪法條：
森林法第52條（加重竊取森林主、副產物罪）
竊取森林主、副產物而有左列情形之一者，處6月以上5年以下有
期徒刑，併科贓額二倍以上五倍以下罰金：
一  於保安林犯之者。
二  依機關之委託或其他契約，有保護森林義務之人犯之者。
三  於行使林產採取權時犯之者。
四  結夥二人以上或僱使他人犯之者。
五  以贓物為原料，製造木炭、松節油、其他物品或培植菇類者
    。
六  為搬運贓物，使用牲口、船舶、車輛，或有搬運造材之設備
    者。
七  掘採、毀壞、燒燬或隱蔽根株，以圖罪跡之湮滅者。
八  以贓物燃料，使用於礦物之採取，精製石灰、磚瓦或其他物
    品之製造者。
前項未遂犯罰之。
第 1 項第 5 款所製物品，以贓物論，沒收之。


司法院資訊處製作；財團法人民間司法改革基金會備份。
